【裁判字號】    88,易,2287
【裁判日期】    890516
【裁判案由】    竊盜
【裁判全文】
臺灣桃園地方法院刑事判決                        八十八年度易字第二二八七號
    公  訴  人  臺灣桃園地方法院檢察署檢察官
    被      告  庚○○
                己○○
右列被告因竊盜案件，經檢察官提起公訴（八十八年度偵字第一二六一九號），本院
判決如左：
    主      文
庚○○、己○○均無罪。
    理      由
一、公訴意旨略以：被告庚○○、己○○等二人，基於概括之犯意聯絡，連續於（一
    ）八十八年五月十九日夜間約二時至四時許，侵入桃園縣大園鄉大海村八鄰二十
    九號戊○○所經營之「日振機械有限公司（下稱日振公司）」之有人居住之建築
    物，竊取戊○○所有之電纜線二綑重約五十公斤，得手後藏置於渠等位於桃園縣
    平鎮市○○里○○鄰○○路○○段二十九巷三十五弄二號住處。復於（二）同年
    月二十一日夜間四時三十分許，再度前往上址「日振公司」，毀損後側門扇侵入
    該有人居住之建築物，竊取戊○○所有之氣動昇降盤一只，得手後藏置於渠等所
    駕駛向甲○○承租Ｇ二－四八八七號小貨車右前座腳踏板上，經被害人戊○○發
    覺報警當場查獲，因認被告二人涉有刑法第三百二十一條第一款、第二款之加重
    竊盜罪嫌云云。
二、按犯罪事實應依證據認定之，無證據不得推定其犯罪事實，又不能證明被告犯罪
    應諭知無罪判決，刑事訴訟法第一百五十四條、第三百零一條第一項分別定有明
    文。訊據被告庚○○、己○○等二人，均堅決否認前開犯行，辯稱渠等駕車前去
    上址工廠旁僅係欲覓處施用安非他命或休憩，嗣遭廠方人員圍捕時，不知何以車
    上會置有氣動昇降盤，渠二人確未竊取該只氣動昇降盤等語，另庚○○並辯稱查
    扣之三綑電纜線，除黑色膠皮包覆之該綑係其在桃園縣龍潭鄉「振興加油站」對
    面之廢五金場撿拾而得外，餘二綑則係友人丙○○所贈等語。
三、公訴人之認被告二人涉犯本件竊嫌，無非以遭查獲時，當場在被告等所駕之Ｇ二
    －四八八七號自小貨車上起出氣動昇降盤一只，稍後在渠二人之住處又搜獲扣得
    電線三綑等所謂之「贓物」，並佐以證人即「日振公司」廠長戊○○之指述為其
    主要論據。經查，證人戊○○於警訊指稱：警方在竊嫌家中起獲的贓物電器線，
    「其中有一條較粗的生線黃色塑膠包裝」：：：確為我公司所失竊的物品云云（
    見偵卷第第二一頁），偵查中則證稱：在被告家中找到電器線，「此綑」是案發
    前幾天，我才從機器拆下來的云云（見偵卷第四八頁反面）。依言下之意，顯謂
    於五月十九日該次，「日振公司」僅失竊一綑電線且係黃色等三色膠皮包覆之該
    綑（即偵卷第二六頁下方照片所示三綑電線陳列於中間之該綑），不及於扣案之
    其他二綑電線，惟嗣於本院調查時則異其言改稱：（五月十九日遺失何種電線？
    ）有一條是外皮黃色膠帶，還有另外一條：：：（照片中之三綑電線是你們公司
    遺失的？）中間那條（即三色相間之電線）是工廠的，灰色也是云云（見本院八
    十八年十一月二十六日訊問筆錄），即意指包覆灰色膠皮之該綑亦為「日振公司
    」失竊之電線，其先後所陳明顯未合，要有瑕疵可指。次查，就所稱遭竊之該綑
    三色膠皮包覆電線之原來用途及使用狀況，戊○○於本院調查時稱：紅白黃該條
    本是「染整機之馬達配線」，我是「剪下來放在工廠內」，我要測試染整機馬達
    ，「綑起來放在旁邊」云云，然證人即「日振公司」負責人丁○○於本院調查時
    卻謂：（五月十九日被偷何物？）點焊機及電線：：：有一條是「點焊機在用的
    ，被拔掉，連點焊機被偷掉」：：：（點焊機之電線？）外面有包黑色皮，裡面
    有白、黑、紅三線電線云云（以上均見本院八十八年十一月二十六日訊問筆錄）
    ，一者言係「染整機之馬達配線」，並係事先「剪下且綑紮完妥置於廠區一旁備
    供充為測試染整機馬達之用」，另人則云係「點焊機之配線，係裝配於點焊機上
    使用之際連同點焊機一併遭竊」，渠二人所陳迵不相侔且出入至鉅。抑有進者，
    丁○○更指稱：（照片上三綑電線都你們公司的？）是的，有另一條「馬達線（
    意指黑膠皮包覆之該條）」也有被偷，剛才沒有講到云云，惟戊○○則曰：黑色
    （該綑電線）則不能確定（是否為我們工廠失竊之物）：：：「不知道（馬達線
    有無被偷）」，未查看云云（以同見本院八十八年十一月二十六日訊問筆錄）。
    查丁○○為「日振公司」之負責人，戊○○則為該公司之廠長，此據丁○○於本
    院調查時述明（見本八十八年十一月二十六日訊問筆錄），於該公司內均位居要
    津，自與公司之利害休戚相關，禍福與共，對公司財產之保全當會謹慎處理，縝
    密將事，此觀諸首度遭竊之後，渠二人即不眠不休，於深夜仍伏守在工廠附近亟
    欲逮捕竊賊以致查獲本件被告二人之情即明，因之，於遇有遭竊之不測情事發生
    ，依理，渠二人自會仔細清點遭竊之財物俾核算損失以構思因應彌補之道，職是
    ，渠等對失竊物品之種類、數量及用途自當如數家珍，記憶猶新。詎竟不然，就
    失竊何物，戊○○先後所指已有不一，抑且，黑色膠皮包覆之該綑是否果為該公
    司遭竊之馬達線，戊○○、丁○○二人所陳亦見歧異，尤有甚者，所指遭竊之該
    綑三色膠皮包覆電線之原來用途及使用狀況，渠等陳述之內容更係南轅北轍，扞
    挌難稽，何以故也？審此違常之情狀，除扣案之三綑電線並非「日振公司」失竊
    之財物乙情外，實已尋無別由。準此，縱令「日振公司」於八十八年五月十九日
    確曾遭竊，要未能僅憑戊○○、丁○○二人瑕疵處處、矛盾畢見之指述即遽認扣
    案之三綑電線亦為該公司所失竊之物而率指被告二人有此部分竊行。至被告己○○於警訊時固曾供稱：逕行搜索，查獲我哥哥（庚○○）「竊取」之電器線五十
    公斤云云（見偵卷第十七頁），惟其又謂：庚○○不曾與我共同行竊過，因我看
    見庚○○將電器線搬至我家客廳，所以電器線應該是他竊取的，但他於何時何地
    竊取電器線我不知情云云（見偵卷第十七頁反面），可見所稱電線係庚○○竊取
    乙節，僅係己○○個人推想臆測之詞，其本身並未參與或曾見聞其事，自不足為
    憑。再查，於八十八年五月二十一日該次，員警據報前去現場時，被告二人所駕
    自小貨車之擋風玻璃已遭砸碎之情，此據證人即警員乙○○於本院調查、審理時
    結證甚明（見本院八十八年十二月十四日訊問筆錄、八十九年五月二日審判筆錄
    ）。復依乙○○拍攝存卷之現場照片所示（見偵卷第二七頁、第二八頁），被告
    二人所駕自小貨車係停放在上址「日振公司」廠房旁，其車頭前後二側之擋風玻
    璃均已碎裂，駕駛座及乘客座之座墊上、駕駛座側之踏板、乘客座之踏板未遭紙
    板覆蓋處及車停放處車頭部位外之地面上均散落有大批玻璃碎片，至置於乘客座
    踏板處之紙板暨其上放置之「贓物」氣動昇降盤則均未沾附玻璃碎片。再者，證
    人乙○○於本院調查時並結證稱：（照片是你拍的？）是，當天人帶回去查贓，
    我折返現場再拍的：：：（拍時東西仍在車上？）是，第一次至那時，贓物我都
    沒有動它等語（見本院八十八年十二月十四日訊問筆錄），顯然徐員再折返所拍
    攝之贓物放置等現場情形與其初到之時相同，係保持原樣未經更動。由是，依此
    初始首見之現場情形，該車乘客座之踏板未遭紙板覆蓋處既遺有明顯可見之玻璃
    碎片，抑且，凸露於紙板邊緣之玻璃碎片，其堆積情形甚為密實，顯見所留存之
    玻璃碎片量極多，可徵遭砸破之際，係有大批玻璃碎片紛飛散落在乘客座該側之
    踏板。又既為紛飛散落，再參酌駕駛座側踏板上玻璃碎片散落之面積甚廣非僅限
    於一隅之情，自亦足徵散落在乘客座側踏板上之玻璃碎片，其分佈面積亦廣，因
    之，倘玻璃破裂之前，紙板及氣動昇降盤早已置於乘客座之踏板上，則當如同駕
    駛座側之踏板般，其上必佈滿玻璃碎片，然紙板等物上卻未有絲毫之玻璃碎片，
    前已述明，其理安在？據此，該紙板暨置於其上之氣動昇降盤係於擋風玻璃遭人
    砸碎後始經人搬置上車之情，狀極顯明。依前述，自小貨車停放處車頭部位外之
    地面上既散落有大批玻璃碎片，可見擋風玻璃係於車停放處即廠房旁遭砸破，並
    非行抵上址工廠途中即已破裂。又查，戊○○及丁○○自發現被告二人之自小貨
    車迄上前圍捕，相隔約十分鐘之久，此期間內未見有人上、下車，之後上前圍捕
    時，被告二人均在車上等情，亦據戊○○、丁○○二人於本院調查時述明（見本
    院八十八年十一月二十六日訊問筆錄）。衡情，設於戊○○等人發現被告之前，
    車之擋風玻璃即已在廠房旁碎裂，顯然係被告二人曾在該處別遇事端致玻璃遭砸
    碎，若然，茲如公訴人所指被告係意在行竊，當然力求匿跡隱蹤，神鬼不知，惟
    既已橫生枝節致玻璃遭砸碎，可認突遇之爭端極為嚴重，要有驚擾附近民眾之虞
    ，依理，於事過境遷後自當儘速驅車駛離，免遭查覺，豈有仍怡然自得，猶在該
    處多所逗留達十數分鐘之可能？更何況砸碎之後，駕駛座及乘客座之座墊上均佈
    滿玻璃碎片，並不適於坐靠，是以除非戊○○等人未至之前，玻璃尚完好如初，
    否則未將碎片清除殆盡，被告二人又何能繼續安坐座椅上迄遭戊○○等人查捕為
    止？稽此二情，該車之擋風玻璃係戊○○等人上前圍捕之際始遭砸破之情，灼然
    無疑，從而砸破玻璃之人究係何人，實已不言可喻，當非在場圍捕之戊○○、丁○○等人莫屬。查擋風玻璃既為戊○○等人砸破，此際，被告二人已遭制服，惟
    紙板及其上盛置之所謂「贓物」氣動昇降盤又係於玻璃破碎亦即被告二人被「捕
    獲」之後方經人搬運上車，由此，被告二人並無竊取該只氣動昇降盤，而係事後
    遭人栽贓誣陷之情，極為彰明。至證人乙○○於本院調查時固證稱：第一次至那
    ：：：我看時沒有這些紙板，可能是百姓再放上去的云云（見本院八十八年十二
    月十四日訊問筆錄），然其於本院審理時則澄明稱：（當你去現場，東西是如照
    片擺在紙板上？）有無墊紙板我忘記，那時光線暗，但車子附近有開電燈：：：
    車內看不太清楚，有無紙板沒有印象等語（見本院八十九年五月二日審判筆錄）
    。光線既暗，車內狀況自屬無從視清望明，因之，徐員對於斯時車內所置之各物
    自未能一覽無遺，盡收眼底，職是，其於昏暗之光線下，匆匆一瞥，僅汲汲查探
    車上果否有丁○○等人指稱之「贓物」並未同時注意及盛置該物之紙板，事屬當
    然，由是可見其於本院調查時稱「第一次我看時沒有這些紙板，可能是百姓再放
    上去的」云云，顯係因疏未究明實情探清緣由之情形下所為之推測之詞，其此部
    分所陳自非可採。綜述，本件並無證據可證明被告二人有如公訴人所指之竊盜犯
    行，依首揭法條說明，自應為無罪之諭知。
四、被告二人未經允許，任意將車駛入設有圍牆環繞之上址「日振公司」廠區內停放
    並逗留，渠二人此舉是否涉有刑法第三百零六條第一項之無故侵入住居罪嫌，另
    渠二人遭查捕制服後，車上竟為人放置氣動昇降盤一只混充係渠等竊取之盜贓，
    因之，斯時在場圍捕之戊○○、丁○○二人是否涉犯刑法第一百六十九條第一項
    、第二項之誣告罪，因均未據起訴，本院無從逕予審酌，應請檢察官另行依法辦
    理。
據上論斷，應依刑事訴訟法第三百零一條第一項，判決如主文。
本案經檢察官張尹敏到庭執行職務。
中      華      民      國    八十九    年      五      月     十六     日
                              台灣桃園地方法院刑事第三庭
                                  法  官  蔡榮澤
如不服本判決，應於判決送達後十日內向本院提出上訴狀，上訴於臺灣高等法院。


司法院資訊處製作；財團法人民間司法改革基金會備份。
